臺灣高等法院臺南分院刑事判決　　　　　　九十一年度上易字第六二五號　　　Ｃ
　　　上　訴　人　臺灣臺南地方法院檢察署檢察官
　　　被　　　告　乙　○　○
　　　選任辯護人　詹　俊　平
右上訴人因被告違反家庭暴力防治法等案件，不服臺灣臺南地方法院九十一年度易字
第五四號中華民國九十一年三月二十九日第一審判決（起訴案號：臺灣台南地方法院
檢察署九十年度營偵字第一五八五號），提起上訴，本院判決如左：
      主      文
上訴駁回。
      事      實
一、乙○○與甲○○為夫妻關係，兩人育有蘇英富、蘇珮君等五名子女，乙○○與甲
    ○○二人平日感情不睦，迭生爭執，乙○○明知臺灣臺南地方法院已於民國八十
    九年十二月四日核發八十九年度家護字第三八四號通常保護令，禁止對甲○○實
    施身體或精神上不法侵害之行為，禁止對甲○○直接或間接為騷擾之聯絡行為，
    並令乙○○應最少遠離甲○○住所（台南縣學甲鎮新芳里五三之三號）及娘家住
    所（台南縣學甲鎮頂洲里一四三號）一百公尺，有效期間為一年，嗣經乙○○提
    起抗告，經本院以九十年家護抗字第六號裁定，廢棄乙○○應最少遠離甲○○住
    所台南縣學甲鎮新芳里五三之三號一百公尺部分，餘均抗告駁回確定。詎乙○○
    於前開保護令生效後，於九十年八月十九日十七時十五分許，在台南縣學甲鎮新
    芳里五鄰五三之五號住處之倉庫前，載運飼料欲行離去之際，因聽見甲○○稱：
    「叫蘇某不要載那查某回來（台語）」一語，竟憤而基於普通傷害之犯意，將甲
    ○○壓倒在地，並施以拳打腳踢，致甲○○受有右肩挫腫傷長八‧八公分，寬六
    ‧五公分、右上臂青腫長三‧二公分、寬一‧八公分、兩前臂多處紅腫、後頭部
    挫腫傷五‧六公分、寬四‧七公分之傷害。
二、案經甲○○訴請臺灣臺南地方法院檢察署檢察官偵查起訴。
      理      由
一、訊據被告乙○○矢口否認有何傷害及違反通常保護令之犯行，辯稱：伊當天下午
    三時許在上址住處附近之鄰居蘇票家，但伊並未返家，更未打傷甲○○伊是為家
    庭和諧才寫和解書，且絕無所謂使用人情壓力，迫使告訴人簽署和解書情事，和
    解成立後，伊均按和解內容履行，但告訴人迄無返家同居，反捏造事實，聲請檢
    察官提起上訴云云。經查：
（一）右揭事實，業據告訴人甲○○迭於警訊、偵查、原審及本院審理中指述甚詳，
      且據證人即被告與告訴人之女兒蘇珮君到庭證述屬實（見原審卷三０頁），參
      以證人即被告與告訴人之另一女兒蘇慧芊亦證稱：「（問：九十年八月十九日
      下午五時許，有無看見你爸爸打你媽媽？）我沒有看見，是聽到我姊姊蘇珮君
      喊叫：趕快，我就從屋內跑出來，我看見我媽媽蹲著，我爸爸剛好轉身要走，
      我媽媽的手臂、頭部都有傷，我爸爸是開車來，車裡有一個女人」等情（見原
      審卷三０、三一頁），足見被告於案發當時確曾在案發現場出現及毆打告訴人
      。此外，復有聖恩醫院診斷證明書一紙及告訴人之病歷資料在卷可佐（見偵查
      卷二七至二九頁）。
（二）被告乙○○雖聲請訊問證人蘇票、蘇水音、蔡水滿等以證明案發當時其不在場
      云云，查證人蘇票證稱：乙○○、蘇水音、蔡水滿三人常於下午至伊養蝦場等
      語，此核與證人蘇水音、蔡水滿二人所述相符，且經原審質之證人蘇票以：「
      有無蘇水音、蔡水滿去找你聊天，正好被告也在場？」，其答以：「有」（原
      審卷五五頁），被告既與證人蘇票、蘇水音、蔡水滿常於蘇票養蝦場處聚集，
      蘇票、蘇水音、蔡水滿等人所指：被告乙○○均未離開蘇票養蝦場處之日期是
      否即為案發當日，即有可疑。再以，縱被告與證人蘇票、蘇水音、蔡水滿等人
      於當日下午四時至六時許，均曾聚集在蘇票之養蝦場，然此三小時內，被告與
      證人蘇票等人並非形影不離，此由蘇票所證伊曾在五時許離開被告等人去餵食
      蝦子約十餘分鐘，即可證明。再養蝦場與被告住處相距不遠（被告於本院供稱
      住家和養蝦場走路約十五分鐘，開車約要五分鐘的路程），非不可中途離開返
      家。況參酌被告與告訴人所成立之和解書亦載明「立和解書人郭伊玲（以下簡
      稱甲方）乙○○（以下稱乙方）茲因乙方於九十年八月十九日十七時許，在台
      南縣學甲鎮新芳里五鄰五三之五號住處之倉庫前，與乙方發生爭執事，雙方成
      立和解，約定條款如左」，有和解書在卷可稽（原審卷七九頁），足信二人確
      有發生爭執，及證人蘇珮君、蘇慧芊均係被告之女兒，自無憑空誣陷被告之理
      ，從而，證人蘇珮君、蘇慧芊二人所述，自較證人蘇票、蘇水音、蔡水滿等人
      所述為可採。
（三）被告乙○○與告訴人甲○○為夫妻關係，係屬家庭成員關係，被告前因對甲○
      ○實施精神上不法侵害之行為，且有再實施家庭暴力之危險，經臺灣臺南地方
      法院依甲○○聲請，而於民國八十九年十二月四日核發八十九年度家護字第三
      八四號通常保護令，禁止對甲○○實施身體或精神上不法侵害之行為，禁止對
      甲○○直接或間接為騷擾之聯絡行為，並令乙○○應最少遠離甲○○住所（台
      南縣學甲鎮新芳里五三之三號）及娘家住所（台南縣學甲鎮頂洲里一四三號）
      一百公尺，有效期間為一年，嗣經乙○○提起抗告，經本院以九十年家護抗字
      第六號裁定，廢棄乙○○應最少遠離甲○○住所台南縣學甲鎮新芳里五三之三
      號一百公尺部分，餘均抗告駁回確定，有前述民事裁定二件附警卷可憑，且為
      被告所是認，則被告自不得對甲○○實施身體或精神上不法侵害之行為，亦不
      得直接或間接對於甲○○為騷擾行為，甚為明灼。
（四）綜右所述，被告所辯為卸責之詞，委無足採。本件事證明確，被告違反家庭暴
      力防治法犯行，洵堪認定，應依法論科。
二、核被告乙○○所為，係犯家庭暴力防治法第五十條第一款之違反保護令罪。原審
    以被告乙○○罪證明確，因予適用家庭暴力防治法第五十條第一款之規定，審酌
    被告與告訴人關係不睦，因細故而實施本件暴力犯行，併其犯罪之手段、對告訴
    人所生之危害、就傷害部分已與告訴人達成和解等一切情狀，量處被告有期徒刑
    參月，併諭知易科罰金之折算標準。併敘明被告前未曾受有期徒刑以上刑之宣告
    ，有台灣高等法院被告全國前案紀錄表一紙在卷可憑，且告訴人與被告業已達成
    和解，有和解書一紙在卷可佐，雙方願意共同維護家庭之圓滿，告訴人並向原審
    表示已無意追究，則其經此教訓後，應知所警惕，信無再犯之虞，因認所宣告之
    刑以暫不執行為適當，併予諭知緩刑二年，以勵自新，並依家庭暴力防治法第三
    十條第一項規定，同時諭知其緩刑期內付保護管束。又公訴意旨另以被告上開犯
    行係犯刑法第二百七十七條第一項之傷害罪嫌。惟按告訴乃論之罪，告訴人於第
    一審言詞辯論終結前得撤回其告訴，又告訴經撤回者，應諭知不受理之判決，刑
    事訴訟法第二百三十八條第一項、第三百零三條第三款分別定有明文。經查公訴
    人認被告乙○○係犯刑法第二百七十七條第一項之傷害罪嫌，依同法第二百八十
    七條前段之規定，須告訴乃論。茲告訴人甲○○於第一審辯論終結前具狀撤回告
    訴，依照前開說明，逕為諭知不受理之判決，然公訴人認此部分與前開論罪科刑
    部分有想像競合犯之裁判上一罪之關係，爰不另為不受理之諭知。本院經核原判
    決認事用法，俱無不合，量刑亦稱允當，檢察官依告訴人之請求上訴，指摘原判
    量刑過輕，緩刑期間過短，為無理由，應予駁回。
據上論斷，應依刑事訴訟法第三百六十八條，判決如主文。
本案經檢察官張佩珍到庭執行職務。
中    華    民    國  九十一      年      六      月      十八      日
                                  臺灣高等法院臺南分院刑事第六庭
                                      審判長法官  高    明    發
                                            法官  戴    勝    利
                                            法官  顏    基    典
右正本證明與原本無異。
不得上訴。
                                      法院書記官  李    梅    菊
中    華    民    國      九十一      年      六      月     十九       日
附錄法條：
家庭暴力防治法第五十條第一款：
違反法院依第十三條、第十五條所為之下列裁定者，為本法所稱之違反保護令罪，處
三年以下有期徒刑、拘役或科或併科新台幣十萬元以下罰金：
一、禁止實施家庭暴力行為。
